臺灣高等法院臺南分院刑事判決　　　　　　九十年度上重更(六)字第四四○號　Ｃ
　　　　上　訴　人
　　　　即　被　告　辛　○　○.
　　　　選任辯護人　郭　常　錚
　　　　上　訴　人
　　　　即　被　告　甲　○　○.
　　　　右　一　人
　　　　指定辯護人　本院公設辯護人丁　○　○
　　　　上　訴　人
　　　　即　被　告　戊　○　○.
　　　　右　一　人
　　　　選任辯護人　陳　清　白
右上訴人因違反毒品危害防制條例案件，不服臺灣臺南地方法院八十六年度重訴字第
三七號中華民國八十七年二月二十日第一審判決（起訴案號：臺灣臺南地方法院檢察
署八十六年度偵字第一一三三四號、八十六年度偵字第一二五四四號），提起上訴，
判決後經最高法院第六次發回更審，本院判決如左：
      主      文
原判決關於辛○○販賣毒品及定應執行刑部分與甲○○、戊○○部分均撤銷。
辛○○共同販賣毒品未遂，累犯，處死刑，褫奪公權終身。扣案之海洛因磚參拾伍塊
（淨重共一二四七九．五○公克）均沒收併銷燬之，扣案之包裝共重四五七．○四公
克及裝海洛因手提袋貳個均沒收。
甲○○共同販賣毒品未遂，處無期徒刑，褫奪公權終身。扣案之海洛因磚壹塊（淨重
三五六．五五七公克）沒收併銷燬之，扣案之包裝重一三．○五八公克及裝海洛因手
提袋壹個均沒收。
戊○○販賣毒品未遂，處有期徒刑拾伍年，褫奪公權拾年。
      事      實
一、辛○○於民國八十二間因煙毒案件，經臺灣高等法院高雄分院判處應執行有期徒
    刑三年四月（施用毒品部分三年二月，麻醉藥品管理條例部分三月）確定，於八
    十六年二月二十三日執行完畢，仍不知悔改，復意圖營利，於八十六年四月間，
    在高雄市「龍華飯店」前，由香港籍「林先生」（即辛○○所指之陳偉賓）之成
    年男子交給辛○○毒品海洛因磚三十五塊（淨重共一二四七九．五○公克，包裝
    共重四五七．○四公克），囑其每塊販賣新台幣（下同）五十萬元，辛○○則意
    欲以每塊販賣六十萬元，嗣與「林先生」、甲○○共同基於意圖營利之犯意聯絡
    ，由其負責供應毒品海洛因，而甲○○則負責尋覓下游之毒販買主。因辛○○擬
    將其中一塊稍微受潮之海洛因以較便宜之五十萬元（原約定正常之海洛因每塊原
    則上為六十萬元）交由甲○○出售，由甲○○與買主議價，另由甲○○再賺取價
    差（即約定該塊受潮之海洛因若甲○○賣出超過五十萬元，超過部分由甲○○賺
    得）。八十六年八月間甲○○覓得欲購入毒品販售之戊○○，甲○○與戊○○遂
    約定擬以六十八萬元買賣該塊海洛因，惟實際成交金額俟戊○○看貨鑑定後再議
    ，並約定雙方交易之時間、地點、交易方式後，甲○○即先聯繫辛○○於同年九
    月二日下午四時許，在高雄市「龍族茶藝館」交易毒品，同日下午戊○○即駕駛
    車牌號碼Ｎ六－一○七九號三菱牌自小客車，並將六十八萬元之現款以報紙包裝
    後攜帶前往該茶藝館，並將該車之鑰匙先交予甲○○，欲以錢、貨分離之方式（
    即先將毒品放置藏於其車內，經其鑑定無異議，再一手交錢，一手交回其汽車鑰
    匙之方式）進行交易，嗣辛○○依約到達該交易地點後，由甲○○單獨至辛○○
    所駕駛之車牌號碼ＹＳ－九九九五號白色賓士轎車內，洽談買方戊○○該次購買
    毒品之數量為海洛因磚一塊，並指定辛○○須將毒品置放於停放在該茶藝館外之
    戊○○所駕之上開三菱牌自小客車駕駛座底下。商定後，甲○○即將該車之鑰匙
    交予辛○○，以便開啟車門藏置戊○○欲購買之海洛因。辛○○隨即駕駛原開來
    之白色賓士轎車至高雄縣大寮鄉○○路三五三號十樓租居處取海洛因磚一塊，再
    到茶藝館依約將上開毒品海洛因磚置放於戊○○前開三菱牌自小客車之駕駛座底
    下，於返回該茶藝館欲交還該車鑰匙予戊○○待其鑑定無異議以取現金時，為埋
    伏在該茶藝館門前之法務部調查局臺南縣調查站與南區機動組、新營憲兵隊合組
    之專案人員查獲，辛○○、甲○○、戊○○三人因戊○○未及鑑定致販入毒品交
    易未完成而未遂，並當場在前開戊○○駕駛之三菱牌自小客車內扣得其等交易之
    該塊受潮之毒品海洛因磚一塊外，復循線至高雄縣大寮鄉○○路三五三號十樓辛○○之住處扣得毒品海洛因磚三十四塊，連同前開海洛因磚一塊合計三十五塊（
    淨重共一二四七九．五○公克，包裝共重四五七．○四公克）及辛○○所有供犯
    罪所用裝海洛因之手提袋二個。
二、案經法務部調查局臺南縣調查站移送臺灣臺南地方法院檢察署檢察官偵查起訴。
      理      由
一、訊據上訴人即被告辛○○、甲○○、戊○○三人雖均矢口否認有上開犯行，被告
    辛○○辯稱：在其家找到之海洛因磚三十五塊，是香港籍陳偉賓當時其都叫他林
    先生，他要來台以前寄放在其家，寄放時其不知是海洛因，查獲當天其持海洛因
    磚一塊，因置家中陽臺受雨淋而受潮，當時是向被告甲○○借車要拿那塊海洛因
    給綽號阿雄者鑑定是不是可以烘乾，那麼大的金額毒品不可能放在其那邊好幾個
    月是寄放不是寄賣，當時調查員說被告甲○○是線民所以其要誣陷他，才說被告
    甲○○與其共同販賣海洛因，其於調查站時遭刑求云云；被告甲○○辯稱：其沒
    有與被告辛○○共同販賣毒品，其在調查站遭刑求云云；被告戊○○辯稱；當天
    其將六十八萬元包裝是要去新營跟人家頂店面，並非欲用以購買毒品云云。經查
    ：
（一）經本院本審於九十一年二月四日、同年三月十八日、同年四月十五日、同年五
      月十三日及同年六月二十七日勘驗被告辛○○於調查站受訊錄影帶及同年六月
      二十七日勘驗被告甲○○於調查站受訊錄影帶，其等於該調查站受訊時，並無
      如筆錄所載調查員問一句，被告辛○○、甲○○答一句之情形，有各該日勘驗
      筆錄可稽，調查站所製作被告辛○○、甲○○之調查筆錄，是否為其等之供述
      ，即有疑義，故被告辛○○、甲○○於調查站所製作之調查筆錄，尚難作為認
      定被告辛○○、甲○○共同販賣毒品之證據，本院不予採用，合先明。
（二）由香港籍「林先生」在高雄市飯店交給被告辛○○毒品海洛因磚三十五塊，囑
      其每塊販賣五十萬元，被告辛○○則欲以每塊販賣六十萬元等事實，業據被告
      辛○○於偵查中及原審法院初訊時供承明確，而查獲本案人員復依其所供至其
      右開住處再扣得數量龐大之另三十四塊海洛因，連同在被告戊○○駕駛之三菱
      牌自小客車內扣得受潮濕之毒品海洛因磚一塊，合計三十五塊，而扣案之海洛
      因磚三十五塊，經送法務部調查局檢驗結果，均係海洛因，淨重一二四七九．
      ○五公克（包裝重四五七．○四公克），純度八一．三四％，純質淨重一○一
      五○．八三公克，有該局八十六年九月二十四日陸字第八六二五五八二一號
      鑑定通知書一份附於偵查卷可按，顯見被告辛○○確有販賣海洛因之情事，其
      上開自白與事實相符，堪予採信。
（三）被告甲○○於原審及本院調查、審理時，對被告戊○○所駕駛車牌號碼Ｎ六－
      一○七九號之三菱牌自小客車之鑰匙由被告戊○○交其之後，其再轉交被告辛○○，並由被告辛○○將一塊受潮之海洛因磚放置車上一節，固不否認，惟辯
      稱係被告辛○○欲借車非交易毒品而交付鑰匙云云。然被告辛○○等三人於偵
      查中均未提及被告甲○○交付被告辛○○上開戊○○所有，車牌號碼Ｎ六－一
      ○七九號三菱牌自小客車之鑰匙，係因被告辛○○要借車等情，被告甲○○甚
      至否認有交付該鑰匙，待被告辛○○已迭次於偵查中及原審審理時供稱：前開
      車牌號碼Ｎ六－一○七九號三菱牌自小客車之鑰匙係被告甲○○交付予其等語
      。另被告戊○○於偵查中亦供稱：其駕駛之上開車輛鑰匙係被告甲○○於其抵
      達右開茶藝館後向其拿取等情無誤，被告甲○○見無可抵賴，始於原審及本院
      調查、審理時供認有交付上開鑰匙。足見所謂借車一節係被告辛○○等三人臨
      訟串供之詞。嗣被告辛○○雖於原審審理時附合被告甲○○、戊○○二人說詞
      而辯稱：因案發當天要把其所駕上開白色賓士汽車還給其女友庚○○之妹己○○，所以要向被告甲○○借車，並準備打電話給己○○就被抓云云，並於本院
      前審調查中辯稱：案發當天己○○要回台北，所以其要把車還給她，再向甲○○借車，其確實有向蔡女約定當天還車，僅係當天何時還未確定而已云云，惟
      查被告辛○○於偵查中及原審初訊時已供承稱：被告甲○○在龍族茶藝館外坐
      上其所駕ＹＳ－九九九五號白色賓士轎車後，即要其把車開到茶藝館旁之停車
      場，並以手指該部三菱牌Ｎ六－一○七九號轎車，且當場把該車鑰匙交給其，
      要其把海洛因磚置放於該車內，因此該車應為買主之車輛沒錯等語，參以被告
      辛○○坦承取得上開Ｎ六－一○七九號三菱牌轎車之鑰匙後，即駕駛原開賓士
      轎車返回高雄縣大寮鄉拿取海洛因，已如前述，是被告辛○○既因要將上開賓
      士轎車返還己○○而向被告甲○○借車，且已取得所借車輛之鑰匙，衡情殊無
      捨借得之車不用，而再駕駛上開欲返還他人之賓士車回其大寮鄉住處，取海洛
      因磚一塊返回，將之置於上開借得三菱Ｎ六－一○七九號轎車之駕駛座下之理
      。況證人己○○即該賓士轎車之登記所有人於原審審理時業已證稱：被告辛○○九月二日那天沒有跟伊說要還車等語。則被告辛○○既尚未向車主約好要還
      車，又何必急於向第三人借車，取得鑰匙後又仍駕駛原車。況被告戊○○與被
      告辛○○素不相識，且其辯稱要去新營與呂潮淞交涉頂讓餐廳之事，又焉有將
      正需使用之車輛交由被告甲○○轉交被告辛○○使用之理？更何況海洛因市價
      昂貴，又係一整塊，且為甚具價值的違禁物，保管、藏匿唯恐不及，被告辛○○豈會將海洛因磚置於初次借來之車中即逕自離開？顯見被告辛○○等三人上
      開所述借車一節，係事後串供以圖卸責之詞，益徵被告辛○○於偵查中及原審
      法院初訊時坦承被告甲○○至其所駕駛之白色賓士轎車內，洽談買方被告戊○○該次購買毒品之數量為海洛因磚一塊，並指定被告辛○○將毒品置放於停放
      在該茶藝館外之被告戊○○所駕之上開三菱牌自小客車駕駛座底下，被告甲○○即將被告戊○○之車牌號碼Ｎ六－一○七九號自小客車之鑰匙交予其，其隨
      即駕駛前開白色賓士轎車至高雄縣大寮鄉○○路三五三號十樓租居處取海洛因
      磚一塊，再到茶藝館並依約將上開毒品海洛因磚置放於被告戊○○前開Ｎ六－
      一○七九號自小客車之駕駛座底下等情，與事實相符，應足採取。又證人己○○雖於本院前審及本審調查中改證稱：被告辛○○有說八十七年九月二日下午
      要將賓士車還伊云云，依前所述，顯係事後附合被告辛○○之詞，已難以採信
      。
（四）查獲人員當場在被告戊○○身上查獲七十萬零六千元中，身上有二萬餘元，另
      六十八萬元係以報紙包裝，顯見六十八萬元係別有特定用途。雖被告戊○○辯
      稱其攜帶之該款係欲至新營向呂潮淞洽談頂讓餐廳之款項云云，而證人呂潮淞
      亦到庭證稱：「被告戊○○於八月中旬有接洽一次，我說一百萬元，之後他有
      打電話來約九月初，但沒來打契約，之後就沒有消息」等語，與其於原審所證
      ：被告戊○○於八十六年七月有來談餐廳頂讓之事，其告訴他頂讓價金一百萬
      元，之後就沒來，但有聽說同年八、九月間有人找其，其不知是否係葉某云云
      ，對被告戊○○是否有再打電話來一節，供述已不一，然由該二次證詞，足見
      頂讓餐廳之事縱令屬實，然尚未達成協議甚明，參以被告戊○○亦供承當日並
      未約證人呂潮淞商談頂讓餐廳之事，而六十八萬元又係特別包好（身上另有二
      萬餘元）放在龍族茶藝館泡茶茶桌下其腳邊，，被告戊○○焉有未約好即攜帶
      鉅款六十八萬元前去頂讓餐廳之理？何況頂讓餐廳要價一百萬元，被告戊○○
      僅攜帶六十八萬元即有把握證人呂潮淞會出讓？且將數目不少之六十八萬元放
      在茶桌下其腳邊，亦與常情有違，顯係遮掩其欲做不法之用途，因之，被告戊○○上開辯解實與情理有悖，而不足採。再參以被告辛○○於偵查中及原審法
      院初訊時明確指稱本件交易係由被告甲○○先尋覓下游之買主即被告戊○○後
      ，案發當日交付被告戊○○之汽車鑰匙供其放置海洛因於該自小客車駕駛座底
      下，待被告戊○○鑑定無異議後，再以一手交錢，一手交鑰匙之方式轉手等情
      ，益見被告戊○○坐在案發現場之龍族茶藝館內泡茶之茶桌位上，顯係等待鑑
      定被告辛○○帶來之海洛因磚品質，以便無異議後給付貨款，足見其置於茶桌
      下其腳邊之該報紙包裝之六十八萬元應為用以購買海洛因磚之款項無疑。
（五）又放置於被告戊○○車上供交易之海洛因磚一塊，確有受潮，而被告辛○○因
      而僅打算由被告甲○○賣五十萬元（如甲○○賣出超過五十萬元部分，由甲○○賺取）而已，而調閱扣案之三十五塊海洛因磚塊因已重新包裝無法識別何者
      係交易之海洛因磚一塊，然既僅係受潮現象，於品質之影響應不大。且前開車
      號Ｎ六－一○七九號自用小客車係由被告戊○○駕駛前往該茶藝館，而該車之
      鑰匙亦係由被告戊○○交付被告甲○○轉交被告辛○○，其後由被告辛○○將
      所販賣之前開毒品海洛因磚置於該車駕駛座底下，凡此皆與被告辛○○於偵查
      中及本院前審第一次訊問所供交易毒品之方式相符。徵之上情，本塊海洛因磚
      因稍受潮濕，有些瑕疵，因而被告辛○○向被告甲○○少收錢，而被告甲○○
      僅賣六十八萬元，所約定價金情節亦相符。加以被告戊○○所攜帶之六十八萬
      元係供特定目的之用，已如前述，顯見被告甲○○與戊○○約定之交易價錢應
      為六十八萬元，該報紙包裝之六十八萬元為購買海洛因之用，信而有徵。雖被
      告辛○○又辯稱：其至高雄縣大寮鄉租居處取海洛因磚一塊，因置於陽臺受雨
      淋潮濕，其有拆開包裝紙看，其乃將上開毒品海洛因磚置放於被告戊○○前開
      Ｎ六－一○七九號自小客車之駕駛座底下，欲駕該車去託友人「阿雄」烘乾云
      云，然查設若被告辛○○要烘乾受潮濕之海洛因磚，該海洛因磚既僅係受潮，
      被告辛○○在家中自行烘乾即可，又何必干冒風險將海洛因磚放於他人（戊○○）車上，且帶至他人處烘乾，增加被查獲之危險？其以欲烘乾而放置戊○○
      車上之辯解，不合情理明甚。又上開毒品海洛因磚一塊，於遭查獲時由調查員
      從前開Ｎ六－一○七九號自小客車之駕駛座底下取出，其包裝紙完好如初，並
      無曾被拆開之痕跡，業經證人即調查員乙○○於本院上重訴審調查中到庭證實
      ，復有照片附卷足稽，顯見被告辛○○又重行包好，益徵該海洛因磚係欲出售
      ，而非欲攜至友人處烘乾。
（六）被告辛○○辯稱：在其家找到之海洛因磚三十五塊，是香港籍陳偉賓當時其都
      叫他林先生，他要來台以前寄放在其家，寄放時其不知是海洛因，那麼大的金
      額毒品不可能放在其那邊好幾個月是寄放不是寄賣云云；其於本院前審辯稱：
      該香港籍男子打電話給其，說東西要寄放，就拿到其博愛路租住處附近交給其
      ，並非其在販賣，並請求調查是否香港籍男子「陳偉賓」將海洛因交付。惟被
      告辛○○於本院前審即具狀辯稱：八十六年七月初某天晚上七時許，接到林先
      生電話，謂其欲返回香港，想將物品寄放，同晚八時許其與女友庚○○在屋內
      看電視，林先生就拿一紙箱至其住處（指大寮鄉○○路）寄放等語，並聲請傳
      後就交付上開寄託物之地點所為之陳述，已有齟齬，難令人盡信。而證人庚○○於本院前審調查中到庭證稱：八十六年七月初某天晚上七時許，一位香港林
      先生就拿一紙箱至大寮鄉辛○○住處寄放等語，與被告所供拿到其博愛路租住
      處附近交給其不符，證人庚○○上開證言是否真實，亦非無疑問。又本院前審
      向高雄市龍華飯店函查八十六年間有無「陳偉賓」香港籍客人投宿及請求向內
      政部入出境管理局查詢八十六年間香港籍男子「陳偉賓」之出入境資料，函查
      結果確有陳偉賓其人，且於八十六年六月二十五日自中正機場入境，同年月三
      十日出境，並於六月二十六日至六月二十九日住宿龍華飯店，有內政部警政署
      入出境管理局八十八年一月十二日函及龍華飯店公司八十八年二月二十五日函
      可稽，陳偉賓有入出境及住宿龍華飯店之事實，陳偉賓寄放毒品於被告辛○○
      處並囑其販賣之情事，非無可能。
（七）被告辛○○、甲○○均辯稱於調查站訊問時遭刑求云云，查本案案發時，被告
      辛○○經調查局人員逮捕後，調查局人員欲行逮捕被告甲○○時，被告甲○○
      即拒絕調查局人員之拘捕欲行逃逸，並跌倒後遭調查員壓制地上，因此被告甲○○身體所受皮下出血之傷均在左側，且調查員乙○○並無對被告辛○○刑求
      一情，亦經證人即查獲本案之調查局南部機動組調查員乙○○於原審，本院前
      審及本審到庭證述甚明，復有甲○○之驗傷診斷書一份附偵查卷可稽，而被告
      辛○○、甲○○於本院前審亦坦承遭逮捕曾遭調查員壓制等情，且依經驗法則
      ，若被告甲○○遭刑求，不可能所受傷均在身體左側，且係輕微之皮下出血，
      而遭壓制地上往往身體一側著地而受皮下出血之傷。證人即臺灣臺南地方法院
      檢察署檢驗人員丙○○於本院本審調查時證稱：「「（甲○○診斷書是你出具
      的？（提示並告以要旨））對。」「（甲○○是因什麼原因而受傷的？）甲○○自稱遭人用拳腳打傷。」「（甲○○是八十六年九月三日驗傷的？）對，八
      十六年九月三日十六時三十分。」「（從傷勢看起來，是不是遭人以拳掌及腿
      膝毆擊？）時間已經久了，診斷書上都有寫，左頰顎部紅腫、鼻腔少許出血、
      左側腰背部斜長肆乘零點貳公分皮下出血，左胸部斜長伍乘零點貳公分皮下出
      血，左腹部玖乘零點貳公分皮下出血、自陳胸部悶痛，甲○○遭外傷我不太清
      楚，我只是照著他受的傷寫上去。（庭呈甲○○驗傷診斷書附卷）」「（以你
      的專業知識，甲○○是不是遭受毆打？）皮下出血部分只有○．二公分，是在
      表皮下而已，這些皮下出血，刮傷或擦傷都會造成，我不知道甲○○所受的傷
      是從何而來，皮下出血的傷，摔倒或是拉扯都會造成，它是屬於線狀。左頰顎
      部紅腫及鼻腔少許出血是鈍傷，我沒有辦法判定是否遭受毆打，甲○○他受的
      傷都是在左側，我不知道是不是一次就可以發生的，推定的時間八十六年九月
      二日廿一時及八十六年九月三日上午八時是甲○○自陳的受傷時間。」「（甲○○所受的傷，有沒有可能遭受刑求？）這我沒有辦法確定。」「（你有何意
      見？）  甲○○的傷都是在左側，是不是和當時的環境和受傷的方式有關。」
      「（根據甲○○的傷勢算不算嚴重？）不算嚴重，左頰顎的傷是紅腫，其它是
  左胸、左腹、左背腰都是很表淺的傷，驗傷以後甲○○都有看過並且簽字。」
      等語，再從證人丙○○出具之被告甲○○驗傷診斷書所載致傷之原因為：遭他
      人以拳掌腿敲擊，然驗傷診斷書所載致傷之原因、兇器種類、推定受傷時間並
      非證人丙○○之診斷結果，而係依被告甲○○所自述，此為證人丙○○證述在
      卷，而由其線條狀外傷與自稱遭他人以拳掌腿敲擊並不相符，況其所受之傷均
      在身體左側，已如前述，因而應可確認被告甲○○所受之傷係因拒捕遭壓制所
      造成，應無疑義。至被告甲○○於八十六年九月三日收押入臺灣臺南看所時雖
      亦有自述遭刑求致其胸部擦傷、腹部瘀血、左眼臉等擦傷，惟此部分亦僅被告
      甲○○之自述，無法證明係訊問人員刑求所致，況其在調查站訊問時，均否認
      有上開共同販賣毒品海洛因之犯行，筆錄亦均據實記載其否認情事，本院亦不
      採該調查站筆錄，前已說明。是被告甲○○於收押入臺灣臺南看守所時自述之
      上開外傷，係因其拒捕遭壓制所致之傷痕。又衡諸被告辛○○於八十六年九月
      三日入臺灣臺南看守所之健康檢查表及內外傷紀錄表，並無記載被告辛○○有
      受傷之情事，而於本院前審審理時被告辛○○提出其自費攝製之Ｘ光照片，證
      明其有遭刑求之內傷，然本院前審勘驗該Ｘ光照片並無被告受內傷之情事，而
      再經本院當庭播放被告辛○○受訊問時之錄影帶結果，亦無發現被告辛○○有
      被刑求情事，亦有本院前開勘驗筆錄足稽，被告辛○○、所辯遭調查站訊問時
      遭刑求云云，並無積極證據足資證明，惟本院並非採用調查站筆錄為辛○○本
      件犯行認定之依據，已如前述，羅某關於刑求之抗辯，與證據取捨無涉。
（八）被告辛○○辯稱：當時調查員說被告甲○○是線民所以其要誣陷他，才說被告
      甲○○與其共同販賣海洛因云云，惟當時被告辛○○與甲○○係同時被逮捕，
      被告辛○○豈會懷疑係被告甲○○密報，而誣指被告甲○○共同販賣？況依其
      於偵查中所供犯罪情節，亦核與事實相符被告辛○○此部分之辯解，尚難採信
      。
（九）按海洛因物稀價昂，販賣海洛因更為政府所嚴予查緝之犯罪，被告等茍無利可
      圖，衡情其等無甘冒被取締移送法辦之危險，而平白無償供給他人施用之情事
      。被告辛○○擬出售本塊海洛因磚之價格為五十萬元，甲○○擬售予戊○○之
      價格為六十八萬元，亦見甲○○有賺取十八萬元之意圖。又被告戊○○所購之
      毒品海洛因磚一塊淨重三五六．五五七公克（三十五塊淨重共一二四七九．五
      ○公克，每塊平均淨重三五六．五五七公克），顯見其並非購入供已施用，是
      其等所販入海洛因之價格必較其出售之價格低廉，其等有從中賺取差價牟利之
      營利意圖，應無庸置疑。又本案係由被告甲○○代覓買主被告戊○○後，再由
      被告甲○○聯絡被告辛○○將毒品海洛因帶至現場放至被告戊○○所駕駛之自
      小客車上，且被告辛○○與甲○○商定如被告甲○○將該塊海洛因賣出超出五
      十萬元，則價差歸被告甲○○所得，顯見本件被告辛○○與甲○○對於販賣毒
      品海洛因磚一塊給被告戊○○應有犯意聯絡及行為分擔，並非被告辛○○賣予
      被告甲○○，被告甲○○再轉售他人營利，而係彼等間欲共同販賣毒品海洛因
      磚給被告戊○○。另被告辛○○受「林先生」之託，出售海洛因磚，其與「林
      先生」就出售海洛因與他人，亦有犯意聯絡，而由辛○○為售出之行為。
（十）綜上所述，被告辛○○、甲○○確有欲共同販賣毒品海洛因磚一塊給被告戊○○，及被告辛○○與「林先生」有共同販賣海洛因磚之犯行被告戊○○亦有購
      入毒品供販賣之用，羅、吳、葉三人因尚未完成毒品交易被查獲而未遂，其等
      三人所辯，均顯係事後畏罪卸責之詞，均不足採。事證明確，被告辛○○、甲○○、戊○○之犯行均堪認定。
二、被告等行為後，肅清煙毒條例於八十六年十月三十日，修正為毒品危害防制條例
    ，並於八十七年五月二十日修正公布，同月二十二日施行。比較該二條例有關販
    賣毒品罪之法定刑，仍以肅清煙毒條例第五條第一項所定之刑有利被告，自應依
    刑法第二條第一項但書規定，依肅清煙毒條例第五條第一項處斷。核被告辛○○
    、甲○○、戊○○所為，均係犯肅清煙毒條例第五條第一項、第六條之販賣毒品
    未遂罪。被告辛○○、甲○○等二人持有毒品海洛因之低度行為，已為其等進而
    販賣之高度行為所吸收，不另論罪。又按肅清煙毒條例之販賣毒品罪，並不以販
    入之後復行賣出為構成要件，但若以營利為目的將毒品購入或將毒品賣出，有一
    於此，其犯罪即經完成，固均不得視為未遂（最高法院二十五年非字第一二三號
    判例參照）。惟查被告戊○○所欲購置毒品海洛因磚，既有轉賣圖利之不法犯意
    ，已如前述，又其攜帶議定之價款前往交易毒品，並經由被告甲○○與辛○○議
    定交易之數量，其後並由被告辛○○將「林先生」寄賣之毒品海洛因磚一塊放置
    於其駕駛前來之上開自小客車駕駛座底下，因被告戊○○未及鑑定毒品之品質，
    即為警逮獲，顯見雙方交易價格尚未正式敲定，應認被告戊○○販入毒品及被告
    甲○○共同販賣毒品之交易尚未完成而未遂。又被告辛○○將香港籍「林先生」
    之成年男子交給其寄賣之毒品海洛因磚三十五塊中之一塊，交由被告甲○○負責
    尋覓下游之毒品買主，共同販賣毒品予被告戊○○之交易尚未完成，故辛○○之
    販賣毒品行為亦屬未遂。被告辛○○、甲○○二人就販賣毒品予戊○○未遂之犯
    行，有犯意聯絡及行為分擔，均為共同正犯。被告戊○○向被告甲○○購買毒品
    海洛因磚犯行既屬未遂，且其情節尚非嚴重，因而本院認對被告戊○○部分依刑
    法第二十六條前段之規定，按既遂犯之刑減輕之。而被告辛○○、甲○○販賣毒
    品海洛因磚之犯行雖屬未遂，惟本案發生後，被告辛○○、甲○○極力逃避刑責
    ，並無悔過之意，況本件係販賣整塊之海洛因，情節重大，且被告甲○○與辛○○有犯意之聯絡，雖尚未得手，惟其等所為，危害社會甚鉅，尤其被告辛○○於
    「林先生」寄賣海洛因多達三十五塊，淨重共一二四七九．五○公克，竟予以販
    賣，其戕害社會大眾健康更鉅，因而本院認對被告辛○○、甲○○均不宜依刑法
    第二十六條前段之規定減輕其刑。又被告辛○○於八十二間因煙毒案件，經臺灣
    高等法院高雄分院判處應執行有期徒刑三年四月（施用毒品部分三年二月，麻醉
    藥品管理條例部分三月）確定，於八十六年二月二十三日執行完畢，有臺灣臺南
    地方法院檢察署刑案資料查註紀錄表一份附於偵查卷及臺灣高等法院被告全國前
    案紀錄表一份附於本院本審卷可參，五年以內再犯本件有期徒刑以上之罪，為累
    犯。惟因販賣毒品犯行其法定本刑為死刑或無期徒刑，依刑法第六十四條第一項
    、第六十五條第一項規定不得加重。
三、原審認被告辛○○、甲○○、戊○○之罪證明確，因予論罪科刑，固非無見，惟
    查：（一）如上所述肅清煙毒條例已於八十六年十月三十日，修正為毒品危害防
    制條例，並於八十七年五月二十日修正公布，同月二十二日施行，原審未及比較
    毒品危害防制條例與肅清煙毒條例，適用而肅清煙毒條例，容有未洽。（二）原
    判決認被告辛○○另基於販賣毒品海洛因牟利之概括犯意，除於同年五月間在高
    雄市○○路以每塊六十萬元之價格販賣一塊毒品海洛因磚予綽號「小東」及於高
    雄市○○路以相同價格販賣二塊毒品海洛因磚予綽號「義雄」者外，復與被告甲○○基於共同販賣毒品海洛因牟利之犯意聯絡，由其負責供應毒品海洛因（其向
    甲○○收取每塊毒品海洛因磚之價格為六十萬元），而被告甲○○則負責尋覓下
    游之毒販買主並賺取其中之差價，彼等計共同販售毒品海洛因十餘次，此部分不
    能證明犯罪（理由詳後述），原審仍加以論科，亦有未洽。（三）原判決理由就
    被告等販賣海洛因係基於營利意圖為之，未予說明，事實及理由亦未說明擬售予
    戊○○之價款（六十八萬元），亦有未當。（四）扣案自被告辛○○處搜得如附
    表所示之物，除編號四裝海洛因磚之手提袋二個外，其餘並不能證明係供犯罪之
    用，原判決加以沒收，已有未當；又編號四裝海洛因之手提袋為二個，有偵查卷
    附扣押物品清單編號三及原審卷附贓證物品清單編號三所載可考，原判決誤載手
    提袋為一個，且依刑法第三十八條第一項第二款沒收，而非依肅清煙毒條例第十
    三條第一項沒收，亦有未合。（五）毒品之外裝有防止毒品裸露、溢出及潮濕的
    功能，並便於攜帶及運輸，亦係供販賣毒品所用之物，至為顯然，原判決僅將三
    十五塊海洛因磚合計淨重十二點四七九五○公斤（純質淨重十點一五○八三公斤
    ）諭知沒收並銷燬，但於外包裝（重四五七．○四公克）並未諭知沒收，容有未
    洽。（六）被告辛○○並未販入海洛因磚三十五塊，其雖將林先生寄賣之毒品海
    洛因磚一塊放置於被告戊○○駕駛前來之上開自小客車駕駛座底下，惟被告戊○○未及鑑定毒品之品質，即為警逮獲，顯見雙方交易價格上尚未正式敲定，應認
    被告戊○○販入毒品及被告辛○○、甲○○共同販賣毒品之交易尚未完成而未遂
    ，是被告辛○○、甲○○、戊○○所為，均係犯肅清煙毒條例第五條第一項、第
    六條之販賣毒品未遂罪，原判決認其等均應成立肅清煙毒條例第五條第一項販賣
    毒品既遂罪，即有未洽。（七）上開海洛因磚三十五塊，其中一塊被告辛○○、
    甲○○出售予被告戊○○之販賣行為尚未完成，而被告甲○○共同販賣毒品為一
    塊，原判決就被告甲○○部分雖只將該一塊海洛因磚沒收銷燬之，但並未記載其
    重量，且就該一塊海洛因之包裝及裝該海洛因一塊手提袋亦未諭知沒收，又該塊
    海洛因磚並非屬被告戊○○所有，原判決於被告戊○○部分諭知沒收銷燬，均有
    不當。（八）原判決就被告辛○○、甲○○等二人持有毒品海洛因之低度行為，
    已為其等進而販賣之高度行為所吸收，理由未予說明不復另論罪，亦有未妥。被
    告辛○○、甲○○、戊○○三人上訴意旨，猶執前詞否認犯罪，雖無可取，惟原
    判決既有可議，自應由本院將原判決關於被告辛○○販賣毒品及定應執行刑部分
    與甲○○、戊○○部分均撤銷改判。爰分別審酌被告等三人之素行、犯罪之動機
    、目的、手段，其中辛○○受託出售之毒品海洛因磚多達三十五塊，危害治會治
    安及戕害他人心身健康甚鉅，雖上開海洛因磚全部尚未流入世面而尚無所獲利，
    然其心存歹念，嚴重危害他人身體健康，有對被告辛○○與世永久隔絕之必要，
    爰對被告辛○○判處死刑，並依法宣告褫奪公權終身。至被告甲○○係為羅某尋
    找買主，雖其行亦屬可惡，惟其究屬次要角色，其犯罪情節較被告辛○○為輕，
    爰對其判處無期徒刑（未遂犯不宜減輕），並依法宣告褫奪公權終身。另被告戊○○販入海洛因一塊之交易尚未完成，其情節較被告辛○○、甲○○為輕微，爰
    對其判處有期徒刑十五年，並認其犯罪性質有予以宣告褫奪公權必要，併予宣告
    褫奪公權十年。被告辛○○部分，扣案之海洛因磚三十五塊（淨重共一二四七九
    ．五○公克）為毒品，應依肅清煙毒條例第十二條前段諭知沒收併銷燬，扣案上
    開毒品之外包裝（共重四五七．○四公克）及裝海洛因手提袋二個，均係供犯罪
    所用，依同條例第十三條第一項宣告沒收之。被告甲○○部分，就扣案之海洛因
    磚三十五塊中之一塊（淨重三五六．五五七公克，即將海洛因磚三十五塊總淨重
    一二四七九．五○公克除以三十五）為毒品，亦應依肅清煙毒條例第十二條前段
    諭知沒收併銷燬，扣案之海洛因一塊包裝重一三．○五八公克（即將海洛因三十
    五塊包裝總重四五七．○四公克除以三十五）及裝海洛因手提袋一個（手提袋二
    個，其中裝該一塊海洛因手提袋一個），均係供犯罪所用，亦應依同條例第十三
    條第一項宣告沒收之。至於被告戊○○擬交付之購毒款六十八萬元，因尚未交付
    即遭查獲，並非被告辛○○或甲○○犯罪所得，自不另予沒收。又扣案自被告辛○○處搜得如附表所示之物，除編號四裝海洛因之手提袋二個外，其餘並不能證
    明係供犯罪之用或因犯罪所得之財物，均不予沒收。
四、公訴意旨另略以：被告辛○○於八十六年四月間，在高雄市「龍華飯店」前，自
    某香港籍之不詳姓名男子購買毒品海洛因磚（每塊重三百七十五公克）五十塊，
    除於同年五月間以每塊六十萬元之價格販賣一塊毒品海洛因磚予綽號「小東」及
    販賣二塊毒品海洛因磚予綽號「義雄」者外，復與被告甲○○基於共同販賣毒品
    海洛因牟利之犯意聯絡，由其負責供應毒品海洛因（其向被告甲○○收取每塊毒
    品海洛因磚之價格為六十萬元），而被告甲○○則負責尋覓下游之毒販買主並賺
    取其中之差價，彼等計共同販售毒品海洛因十餘次，因認辛○○與甲○○另犯有
    販賣毒品罪嫌云云。公訴人認被告辛○○、甲○○犯有販賣毒品罪嫌，無非以被
    告等於警訊之自白及通訊錄之記載為其論據。惟被告辛○○與甲○○堅決否認有
    此部分犯行，被告辛○○辯稱寄放之海洛因磚僅三十五塊非五十塊，「小東」、
    「義雄」係其以前經營酒店時之客人，其無販賣毒品予其等，通訊錄所載係被告
    甲○○返還借款之金額，非販賣所得，其並未販賣毒品等語。經查：如認上開通
    訊錄第一頁記載「１○山２／５」係代表五月二日售予甲○○海洛因所獲不法利
    益為十萬元；「○５東１４／５」係代表五月十四日售予「小東」海洛因所獲不
    法利益為五萬元；「１５義雄５／５」係代表五月五日售予「義雄」海洛因所獲
    不法利益為十五萬元，則同頁後半頁亦載有十五、「－５義雄５／５、○５義雄
    ５／１０、○五金山５／」等等均在五月十七日之前，何以反而記載於該日之後
    ，足見上開通訊錄第一頁記載不能認係逐次販賣毒品之記載，且購買毒品之人僅
    有綽號或根本無從查考之所謂不詳姓名人，本院無從傳訊以明真相，被告辛○○
    於調查站及原審此部分自白，不能證明與事實相符，應認不能證明被告等有此部
    分犯行，因公訴人認此部分與有罪部分有連續犯之關係，爰不另為無罪之諭知。
據上論斷，應依刑事訴訟法第三百六十九條第一項前段、第三百六十四條、第二百九
十九條第一項前段，肅清煙毒條例第五條第一項、第六條、第十二條前段、第十三條
第一項，刑法第二條第一項但書、第十一條前段、第二十八條、第二十六條前段、第
四十七條、第三十七條第一項、第二項，判決如主文。
本案經檢察官劉得鉦到庭執行職務。
中    華    民    國      九十一      年      七      月      二十五    日
                                  臺灣高等法院臺南分院刑事第二庭
                                      審判長法官  游    明    仁
                                            法官  林    永    茂
                                            法官  陳    清    溪
右正本證明與原本無異。
如不服本判決，應於判決送達後十日內向本院提出上訴狀，其未敘述理由者並應於提
出上訴狀後十日內向本院補提理由書（應附繕本)。
                                      法院書記官  趙    玲    瓏
中    華    民    國      九十一      年      七      月      二十六    日
附錄法條：
肅清煙毒條例第五條第一項：販賣、運輸、製造毒品、鴉片或麻煙者，處死刑或無期
                          徒刑。
肅清煙毒條例第六條：前條之未遂犯罰之。
附表
┌──┬────────┬───┬──────────────────┐
│編號│ 物  品  名  稱 │ 數量 │ 備                              註 │
├──┼────────┼───┼──────────────────┤
│  一│行動電話        │ 一具 │                                    │
│    │0000000000      │      │                                    │
├──┼────────┼───┼──────────────────┤
│  二│呼叫器          │ 一具 │                                    │
│    │0000000000      │      │                                    │
├──┼────────┼───┼──────────────────┤
│  三│機車鑰匙        │ 一支 │                                    │
├──┼────────┼───┼──────────────────┤
│  四│裝海洛因手提袋  │ 二個 │                                    │
├──┼────────┼───┼──────────────────┤
│  五│存摺            │ 一本 │                                    │
├──┼────────┼───┼──────────────────┤
│  六│通訊錄          │ 二冊 │                                    │
└──┴────────┴───┴──────────────────┘
┌──┬────────┬───┬──────────────────┐
│  七│販賣毒品贓款    │新台幣│                                    │
│    │                │十四萬│                                    │
│    │                │八千元│                                    │
├──┼────────┼───┼──────────────────┤
│  八│販賣毒品贓款    │新台幣│                                    │
│    │                │六萬元│                                    │
│    │                │支票一│                      │
│    │                │張    │                                    │
└──┴────────┴───┴──────────────────┘
